臺灣桃園地方法院交通事件裁定　　　　94年度交聲字第200 號
原處分機關　臺北市交通事件裁決所
異　議　人
即受處分人　甲○○
上列異議人因違反道路交通管理處罰條例案件，對於臺北市交通
事件裁決所民國94年4 月27日北市裁二字第裁22-ACV013976號所
為之裁決聲明異議（原舉發案號：臺北市政府警察局北市警交大
字第ACV013976 號），本院裁定如下：
        主  文
原處分撤銷。
甲○○不罰。
    理  由
一、按交通法庭認為聲明異議有理由，或聲明異議雖無理由而原
    處分不當或違法者，應以裁定將原處分經聲明異議部分撤銷
    ，並自為裁定，道路交通案件處理辦法第20條定有明文。
二、原處分意旨略以：異議人即受處分人甲○○駕駛車牌號碼：
    TH-5228 號自小客車，於94年3 月25日19時許，在臺北市○
    ○路○段227 號前，因「酒後駕車（經儀器測試1.01MG/L）
    」違規，遭臺北市政府警察局中正第二分局執勤員警當場舉
    發，並填製北市警交大字第ACV013976 號違規通知單。嗣異
    議人提出申訴，經臺北市政府警察局中正第二分局以北市警
    中正二分交字第09430707000 號函復異議人：「據執勤員警
    稱：臺端當時駕駛車輛停放在違規處所（汀州路二段277 號
    前）併排停車，嚴重影響交通，渠到達現場時發現臺端身上
    散發酒氣，臺端陳述有飲酒，由木柵貓空駕駛TH-5228 號車
    至違規處所（筆錄上載明），經檢測酒精濃度超過標準值，
    員警依測定值舉發無誤。」仍認受處分人有前開違規行為，
    爰依上函、道路交通管理處罰條例第35條第1 項第1 款規定
    ，裁處受處分人罰鍰新臺幣49,500元，並吊扣普通小型車駕
    駛執照12個月。
三、聲明異議意旨略以：伊於94年3 月25日在臺北市木柵貓空與
    友人餐敘，回程時由友人吳素貞開車，惟於行經臺北市○○
    路○ 段時，因與吳素貞在車上吵架，吳素貞乃將車輛併排停
    放於路旁後離去。伊因有飲酒，身體感覺疲累，故移至駕駛
    座旁吹冷氣等候酒醒。此時即有員警上前盤查並要求伊酒測
    ，伊雖向員警表達未開車之意思，但不為員警所接受。伊當
    日確未開車，為此聲明異議等語。
四、按最高法院76年台上字第4986號判例「認定犯罪事實所憑之
    證據，雖不以直接證據為限，間接證據亦包括在內，然而無
    論直接證據或間接證據，其為訴訟上之證明，須於通常一般
    之人均不致有所懷疑，而得確信其為真實之程度者，始得據
    為有罪之認定，倘其證明尚未達到此一程度，而有合理之懷
    疑存在而無從使事實審法院得有罪之確信時，即應由法院為
    諭知被告無罪之判決」所揭示刑事訴訟法上法院認定事實之
    最重要原則之一－即認定被告有罪，就該有罪事實不能有任
    何之合理懷疑存在（beyond the reasonable doubt）之 原
    則於法院審理行為人違反道路交通管理處罰條例案件時，當
    有其適用，易言之，法院於審理行為人違反道路交通管理處
    罰條例案件，當踐行完畢調查證據之程序後，為事實之認定
    時，如就原處分機關所認定之行為人違規之事實仍有合理之
    訴訟上懷疑，而無法百分之百確信行為人確有該當於道路交
    通管理處罰條例各該處罰條文之構成要件事實時，此際即應
    依訴訟上之待證事實「倘有懷疑，則從被告之利益作解釋」
    （in dubi opro reo）之證據法則，作對受處分人有利之認
    定。經查：異議人甲○○固坦承確於上開時、地將車輛併排
    停放而為警查獲不諱，惟堅決否認有酒後駕駛車輛之情事，
    陳稱：當時係友人吳素貞開車，因與友人吳素貞在車上吵架
    ，吳素貞先行離去，伊才移至駕駛座上等語，核與證人吳素
    貞於本院訊問時證稱：94年3 月25日當天確實有與異議人至
    臺北市木柵貓空吃飯、喝酒，約於下午5 點多結束，伊就開
    著異議人所有車輛搭載異議人下山，但在回程中異議人告知
    要前往汀州路朋友家，又因與異議人在車上發生爭吵，才將
    車輛並排停車後離去等語相符合（見本院94年10月19日訊問
    筆錄），顯見異議人前揭所稱，應非全屬虛妄。又證人即當
    天查獲異議人之警員蔡青谷雖於本院訊問時證稱：伊當天巡
    邏至汀州路2 段時，發現異議人併排停車，且異議人坐於駕
    駛座上，引擎並未熄火，且入檔，異議人車輛有移動到一個
    輪子的距離，伊即阻止異議人前進等詞（同前訊問筆錄）。
    然異議人否認有上開駕駛車輛之事實，且依上開查獲員警所
    陳述車輛之移動距離亦僅一個輪子之距離，是異議人因變換
    座位至駕駛座時而造成車輛晃動，致警員誤認該車輛有所移
    動，亦屬可能之事。另卷附異議人於94年3 月25日所製作之
    警詢筆錄內容雖載明異議人坦承於斯時有酒後駕車之事，然
    經本院當庭播放勘驗該警詢筆錄錄音帶結果，該錄音帶前19
    分鐘內容，異議人並未承認有酒醉駕車，再經證人蔡青谷於
    本院訊問時證稱：於製作警詢筆錄時，異議人確實無承認有
    酒醉駕車情形等語（同前訊問筆錄），是該警詢筆錄實不足
    作為異議人不利之認定。況異議人所涉犯刑法公共危險罪部
    分，臺灣臺北地方法院檢察署檢察官亦基於同上之理由認異
    議人罪嫌不足，而於94年10月27日為不起訴處分，有臺灣臺
    北地方法院檢察署檢察官94年度偵字第5823號不起訴處分書
    1 份在卷可稽。益徵上開自臺北市木柵貓空至汀州路2 段之
    路段係由吳素貞所駕駛無誤。此外，本院查無其他積極證據
    足資證明異議人確有於上開時、地酒醉駕駛車輛之行為，從
    而，原處分機關未予詳查，遽予裁罰，尚有未恰，本件異議
    為有理由，爰將原處分撤銷，並為不罰之諭知。
六、據上論斷，應依道路交通案件處理辦法第20條前段，裁定如
    主文。
中　　華　　民　　國　　94　　年　　12　　月　　21　　日
                                臺灣桃園地方法院交通法庭
                                    法  官  賴淑美
上正本證明與原本無異。
如不服本裁定，應於裁定送達後5 日內向本院提出抗告狀。
                                    書記官  陳育君
中　　華　　民　　國　　94　　年　　12　　月　　21　　日
